臺灣高等法院高雄分院刑事判決　　　　　94年度上易字第43號
上　訴　人
即　被　告　乙○○原名蘇文正.
選任辯護人　陳慧博律師
上列上訴人因詐欺案件，不服臺灣高雄地方法院93年度易緝字第
183 號中華民國93年12月13日第一審判決（起訴案號：臺灣高雄
地方法院檢察署92年度偵緝字第2219號），提起上訴，本院判決
如下：
     主  文
原判決撤銷。
乙○○共同意圖為自己不法之所有，以詐術使人將本人之物交付
，累犯，處有期徒刑陸月，如易科罰金，以佰元折算壹日
    事  實
一、乙○○前因妨害自由等案件，經臺灣桃園地方法院84年度訴
    字第1181號及臺灣高等法院85年度上訴字第1358號判決處有
    期徒刑1 年確定，於民國86年4 月22日縮短刑期假釋出監（
    縮刑期滿日為86年7 月4 日），嗣因前開假釋期滿未經撤銷
    而視為執行完畢。緣李耀宗（經原審法院另案為有罪判決確
    定）因一時需款孔急，竟基於提供銀行帳戶雖無引發他人萌
    生犯罪之確信，然因抵押帳戶有利可圖，仍以縱若他人持其
    存摺及提款卡等個人信用資料作為詐騙犯罪工具，亦不違反
    其本意之不確定故意，基於幫助詐欺之犯意，透過不知情之
    王俊棋介紹而認識乙○○，於91年6 月上旬某日，在桃園縣
    中壢市○村街56號之5 ，將其甫於91年6 月7 日新開設之玉
    山銀行帳戶存摺（帳號：0473—968 —015139號，以下稱系
    爭帳戶）、提款卡及個人國民
    台幣（下同）4,000 元之代價質押予乙○○而交付之。
    詎乙○○於收受系爭帳戶存摺、提款卡及李耀宗國民
    影本後，即與另一年籍、姓名不詳之成年人（以下稱「不詳
    人士」）共同意圖為自己不法之所有，並基於犯意聯絡，由
    乙○○負責提供系爭帳戶存摺暨提款卡，推由該不詳人士於
    91年6 月7 日（起訴書誤載為92年6 月7 日）在自由時報佯
    以刊登色情護膚廣告，致甲○○陷於錯誤，於91年6 月12日
    撥打上開廣告內刊載之「0000000000」電話與該「不詳人士
    」聯絡，要求進行色情交易，渠等遂以言語訛誆甲○○，要
    求其應先匯款3,000 元至系爭帳戶內，渠等即可帶小姐前往
    為其進行色情服務。甲○○不疑有他，遂於91年6 月12日下
    午9 時3 分在高雄市某處，先以郵局自動付款設備轉帳
    3,000 元至系爭帳戶，因該「不詳人士」再度訛稱並未收到
    所匯款項云云，要求甲○○應再匯款3,000 元，甲○○遂於
    同日下午9 時11分，再次匯入3,000 元，又該不詳人士復以
    同一方式要求甲○○再匯入20,808元，甲○○即仍遵其指示
    ，於同日下午9 時20分再行匯款20,808元至系爭帳戶，合計
    共遭詐取26,808元。嗣因甲○○察覺受騙後而報警處理，始
    知悉上情。
二、案經被害人甲○○訴請臺灣高雄地方法院檢察署偵查起訴。
    理  由
一、訊據上訴人即被告乙○○固坦承曾借款4,000 元予李耀宗，
    並要求李耀宗提供系爭帳戶之存摺、提款卡及
    資料作為抵押等事實。惟否認共同詐欺取財之犯行，辯稱：
    「因李耀宗向我借款，而我與李耀宗並不熟，遂要求李耀宗
    提供系爭帳戶存摺暨提款卡作為抵押，以免將來拿不回錢時
    ，可以到銀行詢問李耀宗之基本資料；李耀宗將存摺交予我
    收受後，距離被害人甲○○遭詐騙之時點已經有好長一段時
    間；我拿到後系爭帳戶存摺等資料後，就放在家裡茶几抽屜
    ，我也不知道該存摺等資料係何人所拿走」云云。
二、經查：
  (一)按被告以外之人（包括證人、鑑定人、告訴人、被害人及共
    同被告等）於審判外向法官所為之陳述，得為證據，刑事訴
    訟法第159 條之1 第1 項定有明文。本件證人李耀宗於原審
    向法官所為之供述，在其任意陳述之信用性無疑之情況下，
    其證述依法自具有證據能力。按被告以外之人於偵查中向檢
    察官所為陳述，除顯有不可信之情況者外，得為證據，刑事
    訴訟法第159 條之1 第2 項定有明文。本件證人李耀宗於檢
    察官偵查中所為之陳述，被告未曾提及檢察官在偵查時有不
    法取供之情形，亦未釋明上開供述有顯不可信之情況，於偵
    查中之證言自均具有證據能力。按被告以外之人（包括證人
    、鑑定人、告訴人、被害人及共同被告等）於審判外之陳述
    雖不符刑事訴訟法第159 條之1至 之4 等四條之規定，而經
    當事人於審判程序同意作為證據，法院審酌該言詞陳述或書
    面陳述作成時之情況，認為適當者，亦得為證據，刑事訴訟
    法第159 條之5 第1 項定有明文。本件證人李耀宗於警詢、
    檢察官偵查中及原審所為陳述及被害人甲○○於警詢及偵查
    中所為陳述，業經當事人檢察官及被告並辯護人於審判程序
    同意作為證據，本院審酌上開筆錄作成時，較無人情施壓或
    干擾，亦無不當取供之情形，認為以之作為本案之證據亦屬
    適當，是其於警詢、檢察官偵查中及原審所為陳述之證言自
    具有證據能力。先此敘明。
  (二)李耀宗前於91年6 月7 日，前往玉山銀行壢新分行申請開立
    個人儲金帳戶，並將系爭帳戶存摺、金融卡及國民
    本等資料，以4,000 元之代價，質押予被告，並約定嗣將來
    還款之際再行返還一節，業經被告供承在卷，核與證人李耀
    宗證述（見原審卷第40-42 頁）之情節相符，並有玉山銀行
    壢新分行91年9 月16日玉壢新字第9100461 號函附李耀宗開
    戶約定書、印鑑卡等附卷可稽（見高雄市政府警察局前鎮分
    局高市警刑分刑字第12829 號警卷第5-7 頁），足認被告此
    部分自白與事實相符，堪予採信。李耀宗於94年3 月1 日本
    院審理時經檢察官及被告選任辯護人詰問，仍證稱: 「我只
    認識王俊棋，透過王俊棋才認識被告。曾向被告借4 千元，
    時間不記得了，那段時間我沒有工作，向王俊棋借，王俊棋
    沒有錢，轉向被告借錢。為工作轉薪資用，而於91 年6月7
    日在玉山銀行開設0000000000000 帳號，存摺當天就拿到。
    在開設玉山銀行帳戶之後2 、3 個星期向被告借錢，被告有
    要求提供物品擔保被告怕我不還錢，因為我沒有東西可以抵
    押，只有剛開戶的存摺，所以我拿存摺，無意中將夾在裡面
    的
    被告，密碼有更改過一次，所借4,000 元，尚未還被告，資
    料亦無取回，因為找不到被告。借錢時，金融卡一起交給被
    告，是被告提議的，被告怕我沒有錢還他。提款卡的密碼，
    與我以前設定的密碼相同，我無存提金額，借款時有提供提
    款卡做擔保，存摺、提款卡不是當天交付，借錢後沒有很久
    ，被告怕我沒錢還，所以提議要提款卡。提款卡交付被告之
    前，提款卡是我自己保管。」等語。嗣被害人甲○○於91年
    6 月12日遭該「不詳人士」以刊登報紙廣告、訛稱可提供色
    情交易之方式，因而陷於錯誤，遂依指示轉帳匯款於系爭帳
    戶，合計遭詐騙26,808元，且該帳戶內款項亦旋於91年6 月
    14 日 遭「不詳人士」於某郵局以自動付款設備，先後操作
    提領20,000元及6,000 元（各含交易手續費7 元）等情，復
    據被害人甲○○於警詢及偵查中指訴綦詳（見警卷第6 頁、
    台灣高雄地方法院檢察署91年度他字第4957號卷第6 頁），
    並有儲戶交易明細表及玉山銀行壢新分行93年4 月12日玉壢
    新字第04041205號函附系爭帳戶交易明細表在卷可證（見原
    審93 年 度易字第119 號卷第42-46 頁），是以系爭帳戶於
    李耀宗將之交付予被告收受後，確遭該「不詳人士」用以對
    被害人甲○○詐欺犯罪之事實，亦堪認定。如上所述之玉山
    銀行壢新分行函及附件，核屬刑事訴訟法第159 條之4 第2
    、3 款所列之文書，並無不可信之情況，復為其他於可信之
    特別情況下所製作之文書，具有證據能力。選任辯護人陳慧
    博律師原請求再傳訊證人羅幸隴、王俊棋，經本院傳訊不到
    ，後復表示捨棄，爰不再傳訊。
  (三)被告雖迭以前詞置辯，然查：(1)衡諸社會常情，凡作為借款
    之抵押品者，多以具有一定財產價值、便於市場流通或變換
    現金之物者為主。金融機構存款帳戶因事關存戶個人財產權
    益之保障，且存摺係個人資金往來情形之紀錄，提款卡則為
    領取款項之重要憑證，倘非本人或與本人關係密切者，實難
    認有何理由得以供不特定第三人自由流通使用，且一般人亦
    均有妥為保管防阻他人任意使用之認識。觀之卷附上開系爭
    帳戶交易明細表之記載，該帳戶於被害人甲○○在91年6 月
    12 日 （因被害人匯款時間為91年6 月12日晚間，故交易日
    期顯示為91年6 月13日）先後匯入3 筆款項前，除由李耀宗
    於91 年6月7 日因申請開戶而存入100 元外，無其他交易往
    來紀錄，足見系爭帳戶於李耀宗交予被告之際，其經濟價值
    甚微，況有關個人金融機構帳戶要非一般人可得任意流通使
    用之物，已如前述，從而被告何以捨卻其他與借貸金額相符
    、且易於移轉變現之物品，反要求李耀宗提供系爭帳戶、提
    款卡及國民
    是其上開所辯之詞，顯與常情有悖，非可採信。(2)依銀行法
    第48 條 第2 項規定，銀行對於顧客之存款、放款或匯款等
    有關資料除其他法律（例如洗錢防制法）或中央主管機關另
    有規定者外，應保守秘密，旨在保障銀行之一般客戶財產上
    之秘密及防止客戶與銀行往來資料之任意公開，以維護人民
    之隱私權（司法院大法官會議解釋第293 號解釋意旨參照）
    。此等「銀行秘密」性質上乃指銀行於從事業務行為之機會
    或業務範圍內，知悉有關客戶之一切財務及其他有關之資料
    ，解釋上應包括客戶之姓名、出生年月日、
    、特徵、婚姻、家庭、教育、職業、健康、財務情況、社會
    活動或其他足資識別該個人之資料等均屬之。另據財政部92
    年6 月2 日台財融(一)字第0921000336號函釋內容所載，司法
    、軍法、稅務、監察、審計及其他依法律規定具有調查權之
    機關，有查詢銀行客戶存款、放款、匯款、保管箱等有關資
    料之需要者，得依據各該法律規定，正式備文逕洽相關銀行
    查詢，而銀行提供上開資料時，應以密件處理，並提示查詢
    機關（構）應予保密。準此，凡非屬有權調取金融機構存款
    戶資料之機關依法請求調閱者，銀行自不得任意洩漏客戶資
    料予第三人知悉，此為我國公眾所熟知之常識。本件被告固
    辯稱：「我要求李耀宗提供銀行存摺作為抵押，係為避免將
    來拿不回錢時，可以到銀行詢問李耀宗基本資料」云云。然
    參以前揭說明，縱使被告果因李耀宗未能依約清償借款，遂
    持系爭帳戶存摺前往開戶銀行欲查詢李耀宗之個人基本資料
    ，因其並非開戶者本人（即李耀宗），亦非上述有權調閱之
    機關，即不得據以查詢開戶人相關基本資料。另佐以提款卡
    乃金融機構為便利存戶提領現金、轉帳或辦理其他簡易金融
    交易之目的所設，使用上與帳戶存摺各自獨立，亦未提供查
    詢開戶者個人資料之功能，況被告事前既已一併要求李耀宗
    提供個人國民
    國民
    月日、身分證統一編號及
    李耀宗再行提供系爭帳戶提款卡，更遑論另持系爭帳戶存摺
    前往開戶銀行查詢李耀宗之相關資料。被告此部分辯詞亦屬
    無稽，委無足採。(3)再者，被告既以借款須提供抵押物為由
    ，向李耀宗索取系爭帳戶存摺、提款卡及國民
    雙方亦約定將來於李耀宗還款後，被告應將上開物品一併返
    還，業據被告坦認不諱，並經李耀宗到庭證述屬實。是以被
    告理應妥慎保管該等物品，以防遺失，亦無隨意放置或任由
    他人逕自拿取之理，除防止因抵押物滅失而追討無著之風險
    外，亦可避免將來無法依約歸還之責任；又系爭帳戶乃李耀
    宗甫於91年6 月7 日申請開設，距被害人甲○○於91年6 月
    12日遭該「不詳人士」詐取款項之日，不過五日，故被告空
    言泛稱「收受系爭帳戶存摺後，距離被害人甲○○遭詐騙之
    時已有相當時間，不知道該存摺等資料係何人所拿走」云云
    ，非可採信。(4)綜上所述，本件被告雖始終否認有何共同詐
    欺之犯行，然揆諸首揭說明，本院審酌卷載各項間接證據交
    互判斷，堪認被告確於收受系爭帳戶之存摺、提款卡及李耀
    宗國民
    自己不法所有之犯意聯絡，由被告提供系爭帳戶存摺暨提款
    卡，另由該「不詳人士」負責以上述方式訛詐被害人甲○○
    ，並以系爭帳戶作為被害人匯款及渠等提領詐欺款項之用等
    情，至為明灼。從而被告前開所辯各節，均屬臨訟卸責之詞
    ，不足採信。本件事證明確，被告犯行洵堪認定，應依法論
    科。
三、核被告乙○○所為，係犯刑法第339 條第1 項之詐欺取財罪
    。按共同正犯之成立，有以共同犯意而共同實施犯罪構成要
    件之行為者，有以自己犯罪之意思，參與犯罪構成要件以外
    之行為者，有雖以幫助他人犯罪之意思而參與犯罪構成要件
    之行為者，有以自己犯罪之意思，事前同謀推由一部分實施
    犯罪之行為者，均屬之。蓋共同正犯，係共同實施犯罪行為
    之人，在共同意思範圍內，各自分擔犯罪行為之一部，相互
    利用他人之行為，以達其犯罪之目的，其成立不以全體均行
    參與實施犯罪構成要件之行為為要件。共同正犯之意思聯絡
    ，不限於事前有所謀議，僅於行為當時有共同犯意之聯絡，
    於行為當時，基於相互之認識，不論明示通謀或相互間默示
    合致，以共同犯罪之意思參與，均屬之；而行為分擔，亦不
    以每一階段皆有參與為必要，倘具有相互利用其行為之合同
    意思所為，仍應負共同正犯之責，蓋共同正犯，於合同意思
    範圍內，組成一共犯團體，團體中任何一人之行為，均為共
    犯團體之行為，他共犯均須負共同責任，初無分別何一行為
    係何一共犯所實施之必要。（最高法院55年度台上字第522
    號、87年度台非字第35號、85年度台上字第4962號、88年度
    台上字第2230號、第2858號判決、73年台上字第1886號判例
    意旨參照）。被告與該「不詳人士」就前開詐欺取財犯行，
    彼此有犯意聯絡及行為分擔，為共同正犯。按連續犯之成立
    ，除主觀上須基於一個概括之犯意外，客觀上須先後數行為
    ，逐次實施而具連續性，侵害數個同性質之法益，其每一前
    行為與次行為，依一般社會健全觀念，在時間差距上，可以
    分開，在刑法評價上，各具獨立性，每次行為皆可獨立成罪
    ，構成同一之罪名，始足當之；如數行為於同時同地或密切
    接近之時地實施，侵害同一之法益，各行為之獨立性極為薄
    弱，依一般社會健全觀念，在時間差距上，難以強行分開，
    在刑法評價上，以視為數個舉動之接續施行，合為包括之一
    行為予以評價，較為合理，則屬接續犯，而為包括之一罪。
     (最高法院93年度台上字第6697號判決意旨參照）渠等以提
    供色情服務向甲○○施詐，甲○○遂於同一時段即91年6 月
    12 日 下午9 時3 分、11分、20分，匯款3,000 元、3,000
    元、20,808元入系爭帳戶，為單一詐欺行為之續行，屬接續
    犯為單純一罪，與連續犯無涉。被告前因妨害自由等案件，
    經臺灣桃園地方法院84年度訴字第1181號及臺灣高等法院85
    年度上訴字第1358號判決判處有期徒刑1 年確定，於86年4
    月22 日 縮短刑期假釋出監，且因假釋期滿未經撤銷而視為
    執行完畢等情，有台灣高等法院被告全國前案紀錄表在卷可
    稽，是其於有期徒刑執行完畢後5 年內，再犯本件有期徒刑
    以上之罪，為累犯，應依刑法第47條之規定加重其刑。
四、原審為科刑之判決，固非無見，惟本案以提供色情服務向甲
    ○○施詐，甲○○遂於同一時段即91年6 月12日下午9 時3
    分、11分、20分，匯款3,000 元、3,000 元、20,808元入系
    爭帳戶，為單一詐欺行為之續行，屬接續犯為單純一罪，與
    連續犯無涉。原判決事實並未認定被告基於概括之犯意連續
    數行為觸犯一罪名，卻於理由論述先後三次詐欺犯行，時間
    緊接，觸犯犯罪構成要件相同之罪名，基於概括犯意而為之
    ，而按連續犯加重其刑，自有未洽。被告上訴意旨，仍執陳
    詞否認犯罪，空言指摘原判決不當，為無可取，但原判決既
    有上述可議之處，即屬無可維持，應由本院撤銷改判，爰審
    酌被告犯罪之動機、目的、手段，犯罪造成之損害，犯罪後
    飾詞狡辯，無悔意之態度等一切情狀，量處如主文所示之刑
     (原審依連續犯處斷，審酌之範圍較大，本院審酌之範圍較
    小，自應量處較原審為輕之刑)， 並依法諭知如易科罰金，
    以300 元折算一日之折算標準，以資懲儆。
五、另被告李耀宗部分，已經原審判決確定，不另論列，附此
    明。
據上論斷，應依刑事訴訟法第369 條第1 項前段、第364 條、第
299 條第1 項前段，刑法第28條、第339 條第1 項、第47條、第
41條第1 項前段，罰金罰鍰提高標準條例第1 條前段、第2 條，
判決如主文。
本案經檢察官邱榮藏到庭執行職務。
中　　華　　民　　國　　94　　年　　3 　　月　　22　　日
                  刑事第二庭    審判長法　官  林正雄
                                      法　官  黃壽燕
                                      法　官  陳啟造
以上正本證明與原本無異。
不得上訴。
中　　華　　民　　國　　94　　年　　3 　　月　　22　　日
　　　　　　　　　　　　　　　　　　　書記官  黃琳群
附錄本判決論罪科刑法條：
第339 條（普通詐欺罪）意圖為自己或第三人不法之所有，以詐
術使人將本人或第三人之物交付者，處5 年以下有期徒刑、拘役
或科或併科1千元以下罰金。
以前項方法得財產上不法之利益或使第三人得之者，亦同。
前2 項之未遂犯罰之。
